臺灣士林地方法院刑事判決　　　　　　　　　　　　九十二年度交易字第二二二號
　　公　訴　人　臺灣士林地方法院檢察署檢察官
　　被　　　告　甲○○
右列被告因業務過失傷害案件，經檢察官聲請簡易判決處刑（九十二年度偵字第六九
六五號），本院士林簡易庭認不宜以簡易判決處刑，移由本院刑事庭改依通常程序審
理，並判決如左：
    主  文
甲○○從事業務之人，因業務上之過失傷害人，處有期徒刑參月，如易科罰金以參佰
元折算壹日。
    事  實
一、甲○○係永昇交通服務股份有限公司僱用之自用大貨車司機，為從事駕駛業務之
    人，其於民國九十二年三月二日下午七時三十分許，駕駛車牌ＢＯ－八八八號自
    用大貨車，沿臺北市○○區○○路，由南往北方向行駛，途經瑞光路一二二巷口
    時，擬迴轉至對向之北往南方向車道，應注意汽車迴車時，須看清無來往車輛，
    始得迴轉，而依當時情形為晴天、夜間有照明、視距良好，並無不能注意之情形
    ，詎其竟未注意所駕駛之上開自用大貨車是否可即時迴轉完畢、可能佔用車道之
    時間及空間與該佔用車道來車之情況，即貿然迴轉，因無法一次迴轉完畢而佔用
    北往南方向（該車行方向為二車道）之外側車道並突出之拖吊鐵桿佔用部分內側
    車道，此時，乙○○騎駛車牌ＢＫＰ－六七七號重型機車沿瑞光路由北往南駛來
    ，亦未注意車前狀況，致未及時煞車迴避，其機車車頭及右側車身撞擊該拖吊鐵
    桿，該機車左側倒地，乙○○因而受有右側脛骨及腓骨中段開放性骨折之普通傷
    害。嗣甲○○、乙○○均以行動電話向警方報案，並於臺北市政府警察局內湖分
    局交通分隊警員尤宗坤到場處理時，自首犯罪並願意接受裁判。
二、案經乙○○訴由臺北市政府警察局內湖分局報告臺灣士林地方法院檢察署檢察官
    聲請簡易判決處刑，由本院改依通常程序審理。
    理  由
一、右揭時、地，身為永昇交通服務股份有限公司僱用之自用大貨車司機即被告甲○
    ○駕駛車牌ＢＯ－八八八號自用大貨車，沿臺北市○○區○○路，由南往北方向
    行駛，途經瑞光路一二二巷口時，迴轉至對向之北往南方向車道（該車行方向為
    二車道），因無法一次即時迴轉完畢而佔用北往南方向之一車道並突出之拖吊鐵
    桿佔用部分內側車道，適時告訴人乙○○騎駛車牌ＢＫＰ－六七七號沿瑞光路由
    北往南駛來，未及時煞車迴避，致其機車車頭及右側車身撞擊該拖吊鐵桿，該機
    車左側倒地，告訴人乙○○因而受有右側脛骨及腓骨中段開放性骨折普通傷害之
    事實，業為被告甲○○迭於警詢、檢察官偵訊及本院審理中供承不諱，核與告訴
    人乙○○於警詢、檢察官偵訊及本院審理中指訴之情節大致相符，且有三軍總醫
    院附設民眾診療服務處出具告訴人乙○○受傷之診斷證明書一紙（參見偵查卷第
    三三頁）、臺北市○○○○○道路交通事故調查報告表(一)、(二)、現場圖、道路交
    通事故補充資料表、交通事故談話紀錄表、交通事故分析研判表、現場照片附卷
    （參見偵查卷第十八至三二頁）可憑，應甚明確，而堪認定。
二、按汽車迴車時，應看清無來往車輛，始得迴轉，此道路交通安全規則第一百零六
    條第五款定有明文。被告於本院審理中自承受僱於永昇交通服務股份有限公司擔
    任自用大貨車司機之業務，自當熟知上開規定，其於本院審理中雖辯稱：伊有注
    意看前後，並未看到告訴人之來車，才在巷口迴轉云云，然查：
  (一)道路交通安全規則第一百零六條第五款所謂「汽車迴車時，應看清無來往車輛，
    始得迴轉」之規定，應指迴車時，看清無來往車輛，估算可以安全迴車完畢，始
    得迴轉而言。被告於警詢中供稱：因伊車車體較大無法一次迴轉完，車剛靜止都
    還沒倒車時，伊車尾突然傳來碰撞聲等語（參見偵查卷第二三頁），又於本院審
    理中供稱：「：：我不能一次迴轉，必須迴轉到人行道，車頭頂到如偵查卷第三
    十一頁下方照片所示路口人行道的壹個轉角，然後再倒車，最後再迴轉完畢。」
    等語（參見本院卷第四○頁）、「（是否一迴轉就被撞上？）不是，我停下來，
    他就撞上了。」、「（從你開始迴轉到撞上，是否不會超過五秒鐘？）差不多。
    」、「我承認我有過失，我有佔用告訴人行車的路權。」等語（參見本院卷第四
    二頁、第四五頁），再參以卷附臺北市○○○○○道路交通事故現場圖及現場照
    片所示（參見偵查卷第二一頁、第三○至三二頁），被告所駕駛之上開自用大貨
    車因無法一次即時迴轉完畢而佔用北往南方向之一車道並突出之拖吊鐵桿佔用部
    分內側車道，而該方向僅有二車道，幾乎已為被告所駕駛之自用大貨車所佔據。
    足見被告因無法及時迴轉完畢，佔用道路後，立即為告訴人所追撞，其應有未看
    清無來往車輛之情形，當甚明確。
  (二)證人即警員尤宗坤於本院審理中結證稱：「（瑞光路北往南車道即機車道，在距
    離肇事地點前大概有多少公尺是直行，沒有轉彎？）距離約有壹佰多公尺都是直
    行道路，沒有轉彎。」等語，此亦為被告所不否認（均參見本院卷第四四頁），
    參照被告上開所述，從其開始迴轉到撞擊發生，其間不超過五秒鐘等情，及告訴
    人自承當時時速為四十至五十公里，則被告於迴轉之初，應可看清告訴人已在對
    向車道即將駛近，自甚明確，而其所辯：伊有注意看前後，並未看到告訴人之來
    車，才在巷口迴轉云云，應屬卸責之詞，尚難採信。又告訴人乙○○於本院審理
    中陳稱：「（你看到他往後開時，你如何反應？你當時距離他多遠？）我距離他
    約二、三十公尺，不超過五十公尺，緊急煞車：：」等語（參見本院卷第三七頁
    ）及警詢中陳稱：伊見有前方路邊橫一部自大貨車，當時該車是靜止，等伊車駛
    至該車尾時該車突然倒車等語（參見偵查卷第二四頁），顯見被告迴轉時即已為
    位於三十公尺以外之告訴人所見，堪予認定。
  (三)綜上所述，被告駕駛車牌ＢＯ－八八八號自用大貨車，沿臺北市○○區○○路，
    由南往北方向行駛，途經瑞光路一二二巷口時，擬迴轉至對向之北往南方向車道
    ，應上開注意汽車迴車時，須看清無來往車輛，始得迴轉之規定，而依卷附臺北
    市○○○○○道路交通事故調查報告表(一)、(二)所示，當時情況為晴天、夜間有照
    明、視距良好，並無不能注意之情形，其竟未注意所駕駛之上開自用大貨車是否
    可即時迴轉完畢、可能佔用車道之時間及空間與該佔用車道來車之情況，貿然迴
    轉，因無法一次即時迴轉完畢而佔用北往南方向之一車道並突出之拖吊鐵桿佔用
    部分內側車道，此時，告訴人乙○○騎駛車牌ＢＫＰ－六七七號沿瑞光路由北往
    南駛來，亦應注意道路交通安全規則第九十四條第三項汽車行駛時，駕駛人應注
    意車前狀況，並隨即採取必要之安全措施之規定，詎未注意車前狀況，致未及時
    煞車迴避，其機車車頭及右側車身撞擊該拖吊鐵桿，該機車左側倒地，告訴人乙
    ○○因而受有右側脛骨及腓骨中段開放性骨折之普通傷害，從而，被告應有過失
    ，且被告之過失行為，核與告訴人所受之普通傷害間，具有相當因果關係，而告
    訴人乙○○對於車禍之發生亦與有過失，堪予認定。本案經送臺灣省臺北市車輛
    行車事故鑑定委員會鑑定，亦認定被告迴車時未注意來往車輛為肇事原因，有該
    會九十二年七月二十八日北鑑審字第○九二三○二一八一○○號函及鑑定意見書
    各一份附卷（參見偵查卷第五二至五五頁）可查，至上開鑑定函所述告訴人無違
    規情形，尚難採信，詳如上述。是本件被告過失傷害之犯行，事證明確，洵堪認
    定。
三、公訴人及告訴人雖主張本件車禍之發生是因被告迴轉未完成，再倒車時，撞擊告
    訴人之機車云云，惟此為被告所堅詞否認，辯稱：伊剛轉停下來後就被撞了等語
    。經查：依上開卷附臺北市○○○○○道路交通事故現場圖及現場照片所示（參
    見偵查卷第二一頁、第三○至三二頁），被告所駕駛之上開自用大貨車因無法一
    次即時迴轉完畢而佔用北往南方向之一車道並突出之拖吊鐵桿佔用部分內側車道
    ，而該方向僅有二車道，幾乎已為被告所駕駛之自用大貨車所佔據，其中該自用
    大貨車車頭已進入台北市○○路一二二巷口，左前車頭與人行道幾近接觸，尚難
    認已有倒車之情形，是公訴人及告訴人上開所指，自難遽為採信。
四、按被告因駕駛業務上之過失傷害人，核其所為，係犯刑法第二百八十四條第二項
    前段之業務過失傷害罪。又被告於車禍肇事後，打電話報警，而於派出所警員及
    交通隊警員尤宗坤到達現場後自首坦承為肇事人，並接受裁判，此為被告供承明
    確，且為證人即警員尤宗坤於本院審理中結證明確（參見偵查卷第六頁、第七至
    八頁、第三二頁、第三六頁反面、本院卷第三五至五○頁），並有臺北市政府警
    察局交通大隊偵辦交通事故案件涉嫌人是否自首調查表各一紙附卷（參見偵查卷
    第二五頁、本院卷第二九至三○頁）可憑，足認被告係對於未發覺之罪自首而接
    受裁判，應減輕其刑。爰審酌被告業務過失之程度、犯後已坦承犯行、尚未與告
    訴人和解，告訴人所受之傷害及與有過失等一切情狀，量處如主文所示之刑，並
    諭知易科罰金之折算標準。
據上論斷，應依刑事訴訟法第四百五十二條、第二百九十九條第一項前段，刑法第二
百八十四條第二項前段、第六十二條前段、第四十一條第一項前段，罰金罰鍰提高標
準條例第一條前段、第二條，判決如主文。
本案經檢察官劉異海到庭執行職務。
中      華      民      國    九十三    年      一      月    二十九    日
                                  臺灣士林地方法院交通法庭
                                      審判長法  官  雷雯華
                                            法  官  王俊雄
                                            法  官  吳祚丞
右正本證明與原本無異。
如不服本判決，應於判決送達後十日內，向本院提出上訴狀。
                        書記官  楊樠株
中      華      民      國    九十三    年      一      月    三十      日
附錄本案論罪科刑法條全文
刑法第二百八十四條第二項
從事業務之人，因業務上之過失傷害人者，處一年以下有期徒刑、拘役或
一千元以下罰金，致重傷者，處三年以下有期徒刑、拘役或二千元以下罰
金。
